臺灣板橋地方法院刑事判決　　　　　　　96年度易字第1248號
公　訴　人　臺灣板橋地方法院檢察署檢察官
被　　　告　乙○○
　　　　　　甲○○
　　　　　　丁○○
上列被告因恐嚇取財案件，經檢察官提起公訴（96年度偵字第64
90號），本院判決如下：
    主  文
乙○○共同犯恐嚇取財罪，處有期徒刑捌月，減為有期徒刑肆月
，如易科罰金以新臺幣壹仟元折算壹日。
甲○○共同犯恐嚇取財罪，累犯，處有期徒刑捌月，減為有期徒
刑肆月，如易科罰金以新臺幣壹仟元折算壹日。
丁○○共同犯恐嚇取財罪，處有期徒刑肆月，如易科罰金以新臺
幣壹仟元折算壹日，減為有期徒刑貳月，如易科罰金以新臺幣壹
仟元折算壹日。
    事  實
一、甲○○前曾於民國95年間因違反毒品危害防制條例案件，經
    本院判處有期徒刑三月確定，於95年7 月20日執行完畢。詎
    其猶不知悔改，於上開有期徒刑執行完畢後五年內，復於96
    年3 月14日晚上8 時許，在臺北縣板橋市溪北公園，因與友
    人乙○○、丁○○（前曾於91年12月間因車禍頭部受傷昏迷
    住院治療，其後出院後於92年間發生行為異常、智力退化之
    情，經臺北榮民總醫院診斷鑑定後，認屬輕度失智症，領有
    身心殘障手冊）等人相聚無錢飲酒，乙○○竟提議攔乘計程
    車向司機恐嚇索錢飲酒花用，經甲○○、丁○○合意後，三
    人即共同基於意圖為自己不法所有之犯意聯絡，在臺北縣板
    橋市○○路○ 段128 號前，由乙○○攔下丙○○駕駛之車號
    898-MY號營業小客車，三人上車由乙○○坐於右前座，甲○○、丁○○二人則坐於後座，經丙○○啟動車輛駛至不遠處
    之篤行路2 段與溪北街口時，即由乙○○向丙○○恫嚇稱「
    我們兄弟是中山區混的，我們現在跑路缺錢花用，看你是要
    自己把前拿出來，還是要我們動手」等語，甲○○、丁○○
    二人並在後座附和，使丙○○心生畏懼，而取出新臺幣（下
    同）500 元，交付予乙○○，乙○○、甲○○、丁○○三人
    得款後即下車離去，丙○○旋即至附近之臺北縣政府警察局
    板橋分局沙崙派出所報案，會同警方於同日晚上8 時10分許
    ，在臺北縣板橋市○○路○ 段132 號沙崙國小前，將乙○○
    、甲○○、丁○○三人查獲，並自乙○○起獲上開恐嚇索得
    之500 元。
二、案經丙○○訴由臺北縣政府警察局板橋分局報請臺灣板橋地
    方法院檢察署檢察官偵查起訴。
    理  由
一、訊據被告乙○○、丁○○均矢口否認有上揭恐嚇取財犯行，
    被告乙○○辯稱：係告訴人將伊等載錯地方，自行拿500 元
    賠償伊等，叫伊等下車云云，被告丁○○則辯稱：案發當天
    事情伊不太記得，伊並無向告訴人拿取錢財，事後亦無分取
    云云。惟訊據被告甲○○對於被告三人有於上揭時地事前共
    謀共乘告訴人計程車恐嚇取財之犯罪事實供認不諱，核與告
    訴人於偵查、審理時證述被害情節相符，且被告乙○○、甲○○、丁○○於偵查忠義均已供認屬實明確（見偵查卷48至
    50頁），是被告乙○○上開所辯，應係事後卸責之詞，而被
    告丁○○上開所辯，應係其有失智症輕度障礙所致，故均不
    足採。此外，並有臺北縣政府警察局板橋分局搜索、扣押筆
    錄、扣押物品目錄表、贓物認領保管單、起獲贓款照片等附
    卷可資佐證。本件事證已臻明確，被告等三人犯行均堪認定
    ，應予依法論科。
二、核本件被告等三人上開所為，均係犯刑法第346 條第1 項之
    恐嚇取財罪。其三人間就上開所犯，有犯意聯絡及行為分擔
    ，為共同正犯。又被告甲○○前曾於95年間因違反毒品危害
    防制條例案件，經本院判處有期徒刑三月確定，於95年7 月
    20日執行完畢，有臺灣高等法院被告前案紀錄表在卷可稽，
    其前受有期徒刑執行完畢後，於五年以內故意再犯本件有期
    徒刑以上之罪，為累犯，應依刑法第47條第1 項規定，加重
    其刑。又被告丁○○因其前曾因車禍受傷致有失智症之身心
    輕度障礙，此有其臺北榮民總醫院病歷資料在卷可稽，參諸
    其於本院準備程序時供述本件情節記憶反覆，且共同被告甲○○於本院準備程序時亦指稱被告丁○○有點不正常等語（
    見本院96年8 月22日準備程序筆錄2 頁），另亦有被告丁○○之母董妤琳於本院審理時提出之被告丁○○曾於96年3 月
    15日因智能障礙走失報警協尋之警局受理失蹤人口案件登記
    表影本附卷可參，堪認被告丁○○於本件犯罪行為時，辨識
    行為違法之能力顯著減低，爰依刑法第19條第2 項規定，減
    輕其刑。爰審酌被告等三人犯罪之動機、目的、手段、方法
    、所得不法利益、對告訴人所生危害及犯後之態度等一切情
    狀，各量處如主文所示之刑，被告丁○○部分，並諭知易科
    罰金之折算標準。又本件被告三人犯罪後，中華民國九十六
    年罪犯減刑條例業已制定，經總統於96年7 月4 日公布，同
    年月16日生效施行，查本件被告等之犯罪時間，係在96年4
    月24日以前，所犯恐嚇取財罪，雖係該條例第3 條第1 項第
    15款所列之罪，惟其上開宣告刑未逾有期徒刑一年六月之刑
    ，核諸中華民國九十六年罪犯減刑條例第2 條第1 項、第3
    條等規定，悉合於減刑條件，爰依該條例第2 條第1 項第3
    款、第9 條等規定，各減其宣告刑二分之一，並諭知易科罰
    金之折算標準。
據上論斷，應依刑事訴訟法第299 條第1 項前段，刑法第28條、
第346 條第1 項、第47條第1 項、第19條第2 項、第41條第1 項
前段，刑法施行法第1 條之1 ，中華民國九十六年罪犯減刑條例
第2 條第1 項第3 款、第7 條、第9 條，判決如主文。
本案經檢察官靳開聖到庭執行職務
中　　華　　民　　國　　96　　年　　10　　月　　31　　日
                刑事第三庭  審判長法  官  王  屏  夏
                                  法  官  王  偉  光
                                  法  官  彭  全  曄
以上正本證明與原本無異
如不服本判決應於送達後10日內向本院提出上訴狀
                                  書記官　吳  詩  琳
中　　華　　民　　國　　96　　年　　10　　月　　31　　日
附錄本案論罪科刑法條全文：
中華民國刑法第346條
（單純恐嚇罪）
意圖為自己或第三人不法之所有，以恐嚇使人將本人或第三人之
物交付者，處6月以上5年以下有期徒刑，得併科1千元以下罰金
。
以前項方法得財產上不法之利益，或使第三人得之者，亦同。
前二項之未遂犯罰之。
